臺灣臺北地方法院民事判決　　　　　　　 96年度訴字第777號
原　　　告　己○○
兼訴訟代理　甲○○
人
被　　　告　喜林莊建設股份有限公司
法定代理人　丁○○　　原住臺南.
　　　　　　丙○○　　原住臺南.
　　　　　　庚○○
　　　　　　辛○○
　　　　　　戊○○
　　　　　　乙○○
當事人間請求給付租金事件，本院於中華民國96年6月6日言詞辯
論終結，判決如下：
    主      文
被告應給付原告新臺幣伍拾玖萬玖仟捌佰伍拾元。
原告其餘之訴駁回。
訴訟費用由被告負擔新臺幣陸仟伍佰陸拾元，餘新臺幣貳萬陸仟
貳佰拾玖元由原告負擔。
    事實及理由
一、程序部分：
　　(一)按公司經中央主管機關廢止登記者，應行清算，公司於清
　　　算範圍內，視為尚未廢止，公司法第26條之1、第24條及
  　　第25條定有明文。次按股份有限公司之清算，以董事為清
　    算人，但公司法或章程另有規定或股東會另選清算人時，
      不在此限，同法第322條第1項亦定有明文。被告喜林莊建
      設股份有限公司於民國95年1月10日為經濟部廢止登記，
      有經濟部96年3月2日經授商字第09601041830號函在卷可
      稽，而查其章程並無清算人之特別規定，亦有被告公司章
      程在卷可查，又被告之董事長丁○○雖曾於本院以其為清
      算人之代表人，並檢附該公司95年6月26日清算人議事錄
      ，向本院呈報其為清算人，惟因其未備相關文件，經本院
      命其補正而未補正，本院嗣於95年10月24日裁定駁回其聲
      請，業經本院依職權調閱本院95年度司字第521號案卷核
      對無訛，觀諸上開清算人議事錄，其出席者為全體清算人
      ，且被告董事辛○○亦到庭陳稱全體董事為清算人，委由
      丁○○辦理等語，顯見被告股東會並未選任清算人，而以
      全體董事為清算人。因此，原告己○○、甲○○對被告提
      起本件訴訟，並以全體董事，為被告之法定代理人，於法
      並無不合。
    (二)被告未於言詞辯論期日到場，核無民事訴訟法第386條所
      列各款情形，爰依原告之聲請，由其一造辯論而為判決。
二、實體部分：
  　(一)原告起訴主張：被告因積欠訴外人中興票券金融股份有限
    　公司債務，經該公司聲請臺灣板橋地方法院強制執行，將
      被告所有坐落臺北縣三峽鎮○○段白雞小段215-154、215
      -156、215-163、215-170、215-436、215-439、215-440
      、215-441、215-449、215-450、215-451、215-455地號
      等12筆土地拍賣，由原告於94年12月19日應買，繳足全部
      價金，經發給不動產權利移轉證書，並向地政機關辦理所
      有權移轉登記在案。然被告在上開第215-154、215-156地
      號土地（下系爭土地）上，尚有同上小段第120、196、19
      7、198、199建號五筆建物占用上開土地，依民法第425條
      之1規定，被告就該五筆建物與原告間有租賃關係存在，
      其租金應由當事人協議定之，原告前以郵局存證信函，函
      請被告協議，未獲被告置理。查92年間訴外人弼成實業有
      限公司 (下稱弼成公司)將上開土地附近之土地出租予訴
      外人東周塗料工業股份有限公司 (下稱東周公司)租金每
      月每平方公尺約新臺幣 (下同)100 元，以被告上開五筆
      建物坐落上開第215-154、215-156地號土地之面積，分別
      為9,037平方公尺與1,565平方公尺，計算土地租金，被告
      每月應給付原告租金534,650元{[(9,037+1,656)X100]÷2
      =534,650}，原告於95年2月21日取得土地所有權狀，爰請
      求被告給付自95年3月至95年8止之六個月租金3,207, 900
      元等情。並聲明：被告應給付原告3,207,900元。
    (二)被告未於最後言詞辯論期日到場，惟據曾到場之法定代理
      人辛○○陳述及聲明如下：原告投標時土地上之建物即已
      存在，原告請求之租金太貴等語。並聲明：駁回原告之訴
      。
    (三)經查，原告主張之事實，業據其提出臺灣板橋地方法院不
      動產權利移轉證書１份、土地所有權狀24份、建物登記簿
      謄本5份、三峽中山郵局第168號存證信函１份、房屋租賃
      契約１份 (以上均為影本)為證，應堪信為真實。
    (四)次按土地及其土地上之房屋同屬一人所有，而僅將土地或
      僅將房屋所有權讓與他人，或將土地及房屋同時或先後讓
      與相異之人時，土地受讓人或房屋受讓人與讓與人間或房
      屋受讓人與土地受讓人間，推定在房屋得使用期限內，有
      租賃關係，其期限不受第449條第1項規定之限制；前項情
      形，其租金數額當事人不能協議時，得請求法院定之，民
      法第425條之1著有明文。按強制執行法所為之拍賣，通說
      係解釋為買賣之一種，即債務人為出賣人，拍定人為買受
      人，而以拍賣機關代替債務人立於出賣人之地位（最高法
      院47年台上字第152號及49年台抗字第83號判例意旨參照
      ）。本件系爭土地及房屋，既原為被告所有，經臺灣板橋
      地方法院拍賣其土地，致使土地及房屋之所有權人相異，
      自有上揭民法第425條之1規定之適用。原告雖於95年6 月
      6日以三峽中山郵局第168號存證信函，請求被告協議租金
      ，有該存證信函在卷可憑，然斯時被告已廢止登記，以全
      體董事為清算人，且斯時全體清算人尚未推舉丁○○為清
      算人代表人，業如前述，則原告之存證信函僅以丁○○為
      法代定理人，其請求即難謂合法，但於本院審理中，本院
      已將原告之起訴狀繕本送達予被告全體法定代理人，被告
      仍未出面與原告協商，應認已符合民法第425條之1規定，
      得請求本院定其租金數額。
    (五)再按城市地方供營業用之房屋，承租人得以營商而享受商
　　　業上之特殊利益，非一般供住宅用之房屋可比，所約定之
　　　租金，自不受土地法第97條規定之限制（最高法院94年度
  　　第2次民事庭會議決議參照）。本件被告為營利法人，且
      就上開五棟房屋中之一即臺北縣三峽鎮○○路215之3號1
      樓曾交由訴外人大鐘工業原料有限公司辦理工廠登記，有
      經濟部工業局工廠公示資料在卷可按，雖該五筆建物之登
      記主要用途為住家用，但此項登記，應為建物完成後申請
      使用執照所為之申報，與事實不符，因此本件租金，並無
      土地法第97條規定之適用。再原告主張系爭土地附近租賃
      行情，訴外人弼成公司於92年間將房地出租予東周公司，
      換算租金每平方公尺每月約100元，有其提出之房屋租賃
      契約書、土地及建物所有權狀，而觀諸弼成公司之房屋門
      牌號碼為臺北縣三峽鎮○○路59-4號，本件被告所有之五
      棟房屋，門牌號碼分別為同路215之3、215之5、215之6、
      215 之7、215之8號，甚為接近，其租賃條件應相當，原
      告主張參考弼成公司與東周公司之租賃契約，以定本件租
      金之價額，應屬可採，再觀諸弼成公司上開建物684.45平
      方公尺，坐落土地為906平方公尺，換算其土地租金約99
      元 ( 小數點以下四捨五入)，惟該租約係於92年間簽訂，
      詎原告主張之95年間已有三年，參以近年來物價有上揚之
      趨勢，房地產之交易亦日趨活絡，原告主張以每平方公尺
      100元之價格計算被告使用系爭土地之租金，亦屬可採。
      又查，原告主張因被告之房屋占用系爭土地，致使其就系
      爭土地不能再為利用，故應以系爭第215-154及215-156土
      地總面積10,693平方公尺 (即9,037+1,656=10,693)，為
      基礎計算被告應給付之土地租金云云。惟查，被告所主張
      被告所有五棟建物占用其所有系爭土地，致其無法再為其
      他利用，並未提出證據以證明之，尚非可採，而被告所有
      上開門牌號碼215之5至215之8號建物，均坐落於原告所有
      系爭第215-154地號土地上，所占基地面積分別為88、88
      、89.75及89.75平方公尺，合計為355.50平方公尺，該地
      號土地面積則為1,656平方公尺，再觀諸被告所有之門牌
      號碼215之3號建物基地面積為344.33平方公尺，而坐落之
      系爭215-156地號土地面積，則為9,037平方公尺，原告就
      被告所有五棟建物占用基地以外之土地，仍得為其他利用
      ，甚為顯然，本院斟酌該五棟建物就所坐落基地外，實際
      上尚有法定空地等附圍連繞部分，使用系爭土地，因此，
      以該等建物占用之基地面積再加計30%為其計算基準，較
      為合理適當，基此計算，上開基地面積合計為699.83平方
      公尺 (344.33+88+88+89.75+89.75=699.83)，再加計30%
      後為999.75平方公尺，乘以每月租金每平方公尺100元，
      每月租金為99,975元，再乘以原告請求93年3月至95年8月
      合計六個月為599,850元。從而，原告於此範圍內之請求
      為有理由，超過此範圍之請求，則為無理由，應予駁回。
據上論結，原告之訴一部為有理由，一部為無理由，依民事訴訟
法第385條第1項前段、第79條、第87條第1項，判決如主文。
中　　華　　民　　國　　96　　年　　6　　月　　14　　日
                  民事第四庭法  官  劉坤典
以上為正本係照原本作成
如對本判決上訴，須於判決送達後20日內向本院提出上訴狀
中　　華　　民　　國　　96　　年　　6　　月　　14　　日
                            書記官  楊勝欽
